【裁判字號】    95,財管,121
【裁判日期】    951204
【裁判案由】    指定遺囑執行人等
【裁判全文】
臺灣士林地方法院民事裁定             95年度財管字第121號
聲  請  人  甲○○
被繼承人    乙○（死亡）
                      生前住臺.
上列聲請人聲請指定被繼承人乙○遺囑執行人等事件，本院裁定
如下：
    主      文
聲請駁回。
聲請程序費用由聲請人負擔。
    理      由
一、本件聲請意旨略以：緣被繼承人乙○於民國95年4 月1 日去
    世，被繼承人乙○無配偶且無子女，其生前立有遺囑指定聲
    請人為遺囑執行人，為處理相關財產問題，為此請求鈞院指
    定遺產管理人等語，並提出遺囑正本、被繼承人戶籍謄本及
    除戶戶籍謄本正本、被繼承人乙○平日書寫及簽名字跡正本
    為證。
二、按遺囑人得以遺囑指定遺囑執行人，或委託他人指定之，民
    法第1209條第1 項定有明文。另遺囑未指定遺囑執行人，並
    未委託他人指定者，得由親屬會議選定之；不能由親屬會議
    選定時，得由利害關係人聲請法院指定之，同法第1211條亦
    有規定。準此，為尊重遺囑人意思，允許遺囑人得以遺囑指
    定或委託他人指定遺囑執行人；遺囑未指定時，遺囑執行人
    則由親屬會議選定；如親屬會議不能選定時，始由法院指定
    之。次按自書遺囑者，應自書遺囑全文，記明年、月、日，
    並親自簽名（民法第1190條前段）。從而，遺囑人倘未在遺
    囑或委託他人指定遺囑執行人，且亦無法由親屬會議中選定
    遺囑執行人時，始有必要由利害關係人聲請法院指定遺囑執
    行人，如遺囑人所立遺囑為符合遺囑之法定方式之有效遺囑
    ，並已在該有效遺囑中指定遺囑執行人者，自無聲請指定遺
    囑執行人之必要。
三、經查，聲請人主張被繼承人乙○生前立有遺囑，指定聲請人
    為遺囑執行人，然為處理被繼承人所遺財產問題需法院指定
    遺產管理人等情，業據提出遺囑正本、被繼承人戶籍謄本及
    除戶戶籍謄本正本、被繼承人乙○平日書寫及簽名字跡正本
    為證。經本院比對被繼承人乙○自書遺囑正本內容以及被繼
    承人乙○生前書寫及簽名字跡正本，兩件字跡相仿，故遺囑
    應係由被繼承人乙○自書全文並親自簽名，且該遺囑亦有記
    明年月日，故聲請人所提出之遺囑應屬有效遺囑，堪予認定
    。次查，該份遺囑人乙○所立之遺囑內容載有：「自書遺囑
    ：立遺囑人乙○百年之後委託賢孫甲○○女士（身份證號碼
    A00000000 、住台北市○○○路419 號10樓）全權執行本人
    下列事項‧‧‧」等語，堪認聲請人甲○○為被繼承人乙○
    所指定之遺囑執行人無誤。聲請人既為該有效遺囑所立之遺
    囑執行人，揆諸前開規定，聲請人即屬民法第1209條規定所
    稱之「遺囑執行人」，無待本院指定，是聲請人為本件聲請
    ，於法不合，應予駁回。
四、依非訟事件法第21條第1項，裁定如主文。
中    華    民    國    95    年    12    月    4     日
                  家事法庭  法  官  李昆霖
以上正本證明與原本無異。
如對本裁定抗告，應於裁定送達後10日內向本院提出抗告狀。
中    華    民    國    95    年    12    月    4     日
                            書記官  李佳穎


司法院資訊處製作；財團法人民間司法改革基金會備份。
